臺灣高雄地方法院交通事件裁定　　　　99年度交聲字第3153號
原處分機關　交通部公路總局高雄區監理所
異　議　人
即受處分人　聖祥交通有限公司
代　表　人　李瑞敏
上列異議人即受處分人因違反道路交通管理處罰條例案件，對於
高雄市政府交通局民國99年10月21日以高監營裁字第裁80-V0000
0000號違反道路交通管理事件裁決書所為之處分，聲明異議，本
院裁定如下：
    主  文
異議駁回。
    理  由
一、原處分意旨略以：異議人即受處分人聖祥交通有限公司（下
    稱異議人）所雇用之司機莊明展於民國99年6 月19日15時20
    分許，駕駛車號626-HZ營業曳引車牽引異議人所有未申請車
    牌且未依公路法取得安全審驗合格證明之半拖車（下稱系爭
    半拖車），行經屏東縣里港鄉臺三線全聯福利中心時，為屏
    東縣政府警察局交通警察大隊員警舉發，除依法扣留系爭半
    拖車外，並依道路交通管理處罰條例第12條第1 項第1 款、
    第2 項之規定，掣開屏東縣政府警察局99年6 月25日屏警交
    字第V00000000 號舉發違反道路交通管理事件通知單（下稱
    舉發通知單），再經原處分機關於99年10月21日以高監營裁
    字第80-V00000000號違反道路交通管理事件裁決書，裁處罰
    鍰新臺幣（下同）4,600 元（罰鍰部分未聲明不服），並沒
    入系爭半拖車等語。
二、異議意旨略為：系爭半拖車係異議人向臺中源興車體公司訂
    購，並非贓車，原處分機關逕以沒入，於法有違云云。
三、按「汽車有下列情形之一者，處汽車所有人新臺幣3,600 元
    以上10,800元以下罰鍰，並禁止其行駛：一、未領用牌照行
    駛」、「前項第1 款中屬未依公路法規定取得安全審驗合格
    證明，及第2 款、第9 款之車輛並沒入之」，道路交通管理
    處罰條例第12條第1 項第1 款、第2 項前段分別定有明文。
    又查道路交通管理處罰條例所規定之「汽車」，係指在道路
    上不依軌道或電力架線而以原動機行駛之車輛（包括機器腳
    踏車）；「曳引車」則指專供牽引其他車輛之汽車；「拖車
    」指由汽車牽引，其本身並無動力之車輛，此業經道路交通
    管理處罰條例授權訂定之道路交通安全規則第2 條第1 項解
    釋在案；故未經曳引車連結牽引之拖車，因本身並無動力，
    尚不符道路交通管理處罰條例所定義之汽車，惟如經曳引車
    連結牽引後，該拖車已有動力，自屬道路交通管理處罰條例
    所定義之「汽車」，此時該有動力之拖車即為道路交通管理
    處罰條例第12條規定處罰之對象，合先敘明。
四、經查，異議人所雇用之司機莊明展於99年6 月19日15時20分
    許，駕駛上揭營業曳引車牽引異議人所有系爭半拖車，行經
    屏東縣里港鄉臺三線全聯福利中心時，為屏東縣政府警察局
    交通警察大隊員警舉發，除依法扣留系爭半拖車外，並依道
    路交通管理處罰條例第12條第1 項第1 款、第2 項之規定，
    掣開屏東縣政府警察局99年6 月25日屏警交字第V00000000
    號舉發通知單，再經原處分機關於99年10月21日以高監營裁
    字第80 -V00000000 號違反道路交通管理事件裁決書，裁處
    罰鍰4,600 元（罰鍰部分未聲明不服），並沒入該半拖車等
    節，為異議人所不爭執，核與證人即司機莊明展警詢之證述
    相合（見本院卷第16頁、第17頁），並有上揭舉發通知單、
    裁決書各1 份附卷可稽（見本院卷第6 頁、第9 頁），是該
    部分之事實，堪以認定。又異議人所雇用之司機為警舉發所
    駕駛之系爭半拖車並未領有車牌，且未依公路法規定取得安
    全審驗合格證明而行駛於公路一節，為異議人所自承（見本
    院卷第44頁），並有交通部公路總局高雄區監理所99年10月
    5 日高監營裁字第0991005373號函、系爭拖車照片59張附卷
    可憑（見本院卷第39頁至第42頁），是關於異議人雇用司機
    確有於上開時、地駕駛未領有牌照且未依公路法規定取得安
    全檢審合格證明車輛之違規行為，足堪認定。又按違反行政
    法上義務行為，除應處罰鍰外，另有沒入或其他種類行政罰
    之處罰者，得依該規定「併為處罰」，行政罰法第24條第2
    項亦有明定。查道路交通管理處罰條例就行駛未依公路法取
    得安全審驗合格證明之半拖車行為，另科以沒入半拖車之規
    定，係為維護他人行動之安全及自由及交通秩序之公共利益
    ，有其必要性；是本件違規事實既係為行駛未領用牌照且未
    依公路法取得安全審驗合格證明之半拖車，原處分機關援引
    道路交通管理處罰條例第12條第1 項第1 款、第2 項之規定
    ，裁處沒入系爭半拖車，於法有據；異議人主張：系爭半拖
    車係異議人訂購，並非贓車，原處分機關逕以沒入，於法有
    違云云，並不足採。
五、原裁決機關以異議人有上揭違規事實，依道路交通管理處罰
    條例第12條第1 項第1 款、第2 項，裁處上揭罰緩，並沒入
    系爭半拖車，核無違誤。本件異議人之異議為無理由，自應
    將其異議駁回。
據上論斷，依道路交通事件處理辦法第18條，裁定如主文。
中    華    民    國    100   年    5     月    27    日
                        交通法庭  法  官  王參和
以上正本證明與原本無異。
如不服本裁定，應於收受送達後5 日內向本院提出抗告狀。
中    華    民    國    100   年    5     月    27    日
                                  書記官  葉祝君